【裁判字號】    97,上易,85
【裁判日期】    970131
【裁判案由】    妨害名譽
【裁判全文】
臺灣高等法院高雄分院刑事判決          97年度上易字第85號
上  訴  人  臺灣高雄地方法院檢察署檢察官
被      告  乙○○
上列上訴人因被告妨害名譽案件，不服臺灣高雄地方法院96年度
易字第3985號中華民國96年12月20日第一審判決（起訴案號：臺
灣高雄地方法院檢察署96年度偵續字第301 號），提起上訴，本
院判決如下：
    主  文
原判決撤銷，發回臺灣高雄地方法院。
    理  由
一、聲請簡易判決處刑意旨略以：被告乙○○為高雄市苓雅區「
    文化師苑社區」之住戶，於民國95年7 月下旬經該社區管理
    委員會委任，擔任該社區之雅虎奇摩網站家族網頁「文化師
    苑社區家族」討論區之家長，負責協助回覆該社區住戶反應
    之問題，該討論區為「文化師苑社區」住戶向雅虎奇摩網站
    申請之免費溝通平臺，做為該社區住戶彼此間溝通及向社區
    管理委員會反應問題之管道，而該討論區之家長則具有他人
    在該討論區張貼文章之刪去、保留等家長權限。甲○○、丙
    ○○2 人分別為該社區之管理委員會主任委員、代理主任委
    員。乙○○曾因質疑丙○○之代理主任委員資格，其間又有
    民事糾紛尚未解決，且因該社區管理委員會將於95年9 月12
    日公告收回乙○○上述討論區之權限，詎乙○○竟因而心生
    不滿，意圖散布於眾，基於誹謗之犯意，先後於同年9 月14
    日、同月15日在同一討論區刊登「以你雞腸鳥肚的心胸和口
    無遮攔的言行，你自認夠資格當實習版主甚至於版主嗎？…
    …也跟著如雞腸鳥肚般狹隘了起來……」、「豈可被人文內
    涵深度粗淺者，污衊成妨害他人名譽（而且還很嚴重)的 代
    名詞呢……以前我常聽人說：『雞腸鳥肚』就是形容一個人
    氣量狹小，又因氣度過小，便不具自省能力……」等文章，
    供不特定人連結進入觀覽，足以貶損丙○○、甲○○等人之
    名譽及社會評價。嗣丙○○於95年9 月間某日在其位在高雄
    市○○區○○路112 號3 樓之住處瀏覽上開網站時始知上情
    。因認被告涉犯刑法第310條第2項之加重誹謗罪嫌。
二、原審判決以檢察官聲請簡易判決處刑，認被告黃國良係犯刑
    法第310 條第2 項加重誹謗罪嫌，依同法第314 條之規定，
    須告訴乃論。又告訴人丙○○於96年9 月17日偵訊時即表明
    願意撤回告訴，並經記明筆錄在卷可稽（見偵續卷第13頁）
    ，既經為撤回之意思表示即生撤回之效力，本應為不起訴處
    分，然檢察官猶聲請簡易判決處刑，於法實有未合，諭知不
    受理之判決。
三、檢察官上訴意旨以：95年9 月17日偵查中，被告乙○○與告
    訴人丙○○達成協議，被告乙○○賠償告訴人丙○○新台幣
     (下同）4 千元，告訴人丙○○即同意撤回告訴，惟被告當
    場僅交付2 千元，故被告乙○○同意於當日將不足之2 千元
    交付文化師苑社區管理室轉交告訴人丙○○，是告訴人丙○
    ○於95年9 月17日偵查中並未明確表達撤回告訴之意思表示
    ，嗣被告乙○○迄96年9 月18日仍未履行，故告訴人丙○○
    之告訴於條件成就前應未生撤回告訴之效力。然因96年9 月
    17日之偵查筆錄未詳細載明上開原委，致原審判決誤解，惟
    此可勘驗該次偵訊錄音自明。原審判決以告訴人丙○○已經
    撤回告訴，而諭知不受理之判決，即有未當。
四、按第二審法院認為上訴有理由，或上訴雖無理由，而原判不
    當或違法者，應將原審判決經上訴之部份撤銷，就該案件自
    為判決。但因原審判決諭知管轄錯誤、免訴、不受理係不當
    而撤銷之者，得以判決將該案件發回原審法院。刑事訴訟法
    第369 條第1 項定有明文。經查，被告黃國良係經起訴涉犯
    刑法第310 條第2 項加重誹謗罪嫌，依同法第314 條之規定
    ，須告訴乃論，是告訴人丙○○之告訴是否已經撤回而欠缺
    訴追條件，即應先行調查。又原審於96年12月6 日經法官助
    理先行勘驗95年9 月17日偵查光碟結果，固因光碟毀損而無
    法勘驗，然原審尚非不得通知告訴人丙○○、被告乙○○或
    95年9 月17日偵查記錄書記官查明，是檢察官上訴非無理由
    。再者，原審判決以告訴人丙○○已經撤回告訴，而諭知不
    受理之判決，為保障被告乙○○之審級利益，乃依前開規定
    ，且不經言詞辯論，由本院將原審判決撤銷，發回臺灣高雄
    地方法院更為審理。
據上論結，應依刑事訴訟法第369 條第1 項、第372 條，判決如
主文。
本案經檢察官林敏惠到庭執行職務。
中    華    民    國    97    年    1     月    31    日
                  刑事第八庭    審判長法  官  李炫德
                                      法  官  陳志銘
                                      法  官  郭玫利
以上正本證明與原本無異。
不得上訴。
中    華    民    國    97    年    1     月    31    日
                                      書記官  楊茱宜


司法院資訊處製作；財團法人民間司法改革基金會備份。
